---
title: "Esame Fondamenti di Scienza dei Dati e Laboratorio"
author: "Comisso Andrea, 147984"
output:
  ioslides_presentation: default
  powerpoint_presentation: default
  slidy_presentation: default
---

```{r setup, include=FALSE}
knitr::opts_chunk$set(echo = FALSE, message = FALSE)
```


## Studio delle olimpiadi invernali ed'estive 

Il presente documento ha lo scopo di analizzare un dataset estraendo e visualizzando varie metriche.
La creazione delle rappresentazioni è stata effettuata utilizzando il linguaggio r.


Il dataset utilizzato per questo studio è quello relativo alle olimpiadi dal 1896 al 2020.
Sono state prese in esame varie metriche alcune di queste sono:

    1. Medaglie vinte.
    
    2. Discipline presenti. 
    
    3. Popolazione delle varie nazioni.
    
    4. Partecipanti agli eventi
    
    
```{r, echo = FALSE, results='hide', librerie}
library(tidyverse)
library(gganimate)
library(gifski)
library(ggplot2)
library(dplyr)
require(maps)
library(gapminder)
library(readr)
library(tidyr)
library(ggthemes)
library(gganimate)
library(plotly)
```




    
```{r, echo = FALSE, dataset}
iso3_code <- read_csv("countries_codes_and_coordinates.csv")
anni = read.csv('Olympic_Games_Medal_Tally.csv', sep=",")
partecipanti = read.csv('Olympic_Athlete_Bio.csv', sep=",")
evento = read.csv('eventi.csv', sep=",")
popolazione = read.csv('population2020.csv', sep=",")
popolazione[21,1]="UK"
popolazione[86,1]="Czech Republic"
anni$country[anni$country=="Great Britain"]="UK"
anni$country[anni$country=="West Germany"]="Germany"
anni$country[anni$country=="East Germany"]="Germany"
anni$country[anni$country=="People's Republic of China"]="China"
anni$country[anni$country=="Chinese Taipei"]="China"
anni$country[anni$country=="Hong Kong, China"]="China"
anni$country[anni$country=="ROC"]="Russia"
anni$country[anni$country=="Russian Federation"]="Russia"
evento$edition[evento$edition=="1956 Equestrian Olympics"]="1956 Summer Olympics"
```





```{r, echo=FALSE, echo=FALSE,results='hide', creazioneDatiGrafico1}
popolazione=popolazione%>%
  mutate(region=Country..or.dependency.,popolazione=Population..2020.)%>%
  select(popolazione,region)
medaglie=anni%>%
  select(year,gold,silver,bronze)%>%
  group_by(year)%>%
  summarise(gold=sum(gold),silver=sum(silver),bronze=sum(bronze))
  
statimedagliesomma=anni%>%
  mutate(region=country)%>%
  group_by(region)%>%
  select(region,total)%>%
  summarise(sommamedaglie=sum(total))%>%
  arrange(region)
statimedaglie=anni%>%
  select(year,country_noc,total)
```


```{r, echo=FALSE,results='hide', creazioneDatiGrafico2}
gdp_formatted <- statimedaglie %>%
  group_by(year) %>%
  mutate(rank = rank(-total),
         Value_rel = total/total[rank==1]) %>%
  group_by(country_noc) %>% 
  filter(rank <=5) %>%
  arrange(year,desc(total))%>%
  ungroup()
staticplot = ggplot(gdp_formatted, aes(rank, group = country_noc, 
                fill = as.factor(country_noc), color = as.factor(country_noc))) +
  geom_tile(aes(y = total/2,
                height = total,
                width = 0.9), alpha = 0.8, color = NA) +
  geom_text(aes(y = 0, label = paste(country_noc, " ")), vjust = 0.2, hjust = 1) +
  geom_text(aes(y=total,label = total, hjust=0)) +
  coord_flip(clip = "off", expand = FALSE) +
  scale_y_continuous(labels = scales::comma) +
  scale_x_reverse() +
  guides(color = none, fill = none) +
  theme(axis.line=element_blank(),
        axis.text.x=element_blank(),
        axis.text.y=element_blank(),
        axis.ticks=element_blank(),
        axis.title.x=element_blank(),
         axis.title.y=element_blank(),
        legend.position="none",
        panel.background=element_blank(),
        panel.border=element_blank(),
        panel.grid.major=element_blank(),
        panel.grid.minor=element_blank(),
        panel.grid.major.x = element_line( size=.1, color="grey" ),
        panel.grid.minor.x = element_line( size=.1, color="grey" ),
        plot.title=element_text(size=25, hjust=0.5, face="bold", colour="grey", vjust=-1),
        plot.subtitle=element_text(size=23, hjust=0.5, face="italic", color="grey"),
        plot.caption =element_text(size=12, hjust=0.5, face="italic", color="grey"),
        plot.background=element_blank(),
       plot.margin = margin(2,2,2,4,"cm"))
anim = staticplot + transition_states(year, transition_length = 4, state_length = 1) +
  view_follow(fixed_x = TRUE)  +
  labs(title = 'medaglie vinte : {closest_state}',  
       subtitle  =  "Top 5 Countries",
       caption  = "medaglie vinte dagli stati | Data Source: Olimpic games-Kaggle")
grafico=animate(anim, 200, fps = 5,  width = 750, height = 400, 
        renderer = gifski_renderer("gganim.gif"))
grafico
  
```


## Medagliere olimpico Mondiale

```{r, echo=FALSE, grafico-medagliere-mondiale1}
grafico
```




```{r, echo=FALSE, creazioneDatiGrafico10}
medaglieperstato=anni%>%
  mutate(Country=country)%>%
  separate(col = edition, into = c("Year", "edition", "Olympics"), convert = TRUE)%>%
  select(year,edition,Country,gold,silver,bronze)%>%
  filter(edition=="Summer")%>%
  group_by(year,Country)%>%
  summarise(medaglievinte=sum(gold,silver,bronze))
medaglieperstato$Country[medaglieperstato$Country=="UK"]="United Kingdom"
medaglieperstato$Country[medaglieperstato$Country=="Soviet Union"]="Russia"
medaglieperstato=medaglieperstato%>%full_join(iso3_code)%>%
  drop_na() 
```


## Medagliere mondiale


```{r, echo=FALSE, grafico-medagliere-mondiale2}
g <- list(
  scope = 'world')
fig <- plot_geo(medaglieperstato, frame = ~year) %>%
  add_trace(locations = ~`Alpha-3 code`,
            z = ~`medaglievinte`,
            zmin = min(medaglieperstato$`medaglievinte`),
            zmax = max(medaglieperstato$`medaglievinte`),
            color = ~`medaglievinte`,
            colorscale = "Hot_r") %>%
  layout(title = "Totale medaglie vinte\n1896 - 2020\n",
         geo = list(showocean = TRUE, oceancolor = rgb(0,1,1)),
           margin = g) %>%
  animation_opts(50) %>%
  colorbar(title = "Numero", ticksuffix = "Medaglie") %>%
  config(displayModeBar = FALSE)
fig
```



```{r, echo=FALSE, creazioneDatiGrafico3}
 some.eu.countries <- c(
  "Portugal", "Spain", "France", "Switzerland", "Germany",
  "Austria", "Belgium", "UK", "Netherlands",
  "Denmark", "Poland", "Italy", 
  "Croatia", "Slovenia", "Hungary", "Slovakia",
  "Czech republic"
) 
 some.eu.countries <- c("Austria","Albania","Belgium","Bosnia","Bulgaria","Croatia","Cyprus",
                    "Czech republic","Denmark","Estonia","Finland","France",
                    "Germany","Greece","Hungary","Ireland","Italy","Kosovo","Latvia",
                    "Lithuania","Luxembourg","Macedonia republic","Macedonia","Malta","Montenegro","Netherlands","Poland",
                    "Portugal","Romania","Serbia","Slovakia","Slovenia","Spain","Switzerland",
                    "Sweden","UK")

some.eu.maps <- map_data("world", region =some.eu.countries )
region.lab.data <- some.eu.maps %>%
  group_by(region) %>%
  summarise(long = mean(long), lat = mean(lat))
region.lab.data <- some.eu.maps %>%
  group_by(region) %>%
  summarise(long = mean(long), lat = mean(lat))

regionieuropa=region.lab.data%>%left_join(statimedagliesomma)
regionieuropa=regionieuropa%>%filter(!is.na(sommamedaglie))
```



## Medagliere olimpico Europeo
```{r, echo=FALSE, mappa-medagliere-europeo1}
ggplot(some.eu.maps, aes(x = long, y = lat)) +
  geom_polygon(aes( group = group, fill = region))+
  geom_text(aes(label = paste(region," " ,sommamedaglie)),color="black", data = regionieuropa,  size = 3, hjust = 0.5)+
  scale_fill_viridis_d(begin = 0.1, end = 1  )+
  theme_void()+
  theme(legend.position = "none")

 
```


```{r, echo=FALSE, creazioneDatiGrafico7}
annistatimedaglie=anni%>%
  mutate(region=country)%>%
  group_by(region)%>%
  select(year,region,total)%>%
  arrange(region)%>%
  summarise(total=sum(total))
  
annistatimedaglie=annistatimedaglie%>%
  group_by(region)%>%
  summarise(total=sum(total))
medagliepopolazione=popolazione%>%left_join(annistatimedaglie)%>%arrange(desc(total))
medagliepopolazione=medagliepopolazione%>%filter(total!="NA")%>%mutate(popolazione=popolazione/1000)
medagliepopolazione$region[medagliepopolazione$region=="United States"]="USA            "
```


## Rapporto popolazione e medaglie 

```{r, echo=FALSE, grafico-rapporto-popolazione-medaglie2}

My_Theme = theme(
  axis.title.x = element_text(size = 16),
  axis.text.x = element_text(size = 14),
  axis.title.y = element_text(size = 16))


bollePopMedaglie <- ggplot(
  medagliepopolazione[1:10,], 
  aes(x = popolazione, y=total, size = popolazione,color=region)
  ) +
  geom_point(show.legend = TRUE, alpha =1) +
  scale_color_viridis_d(option = "plasma" ) +
  scale_size(range = c(2, 15)) +
  labs(x = "popolazione in migliaia", y = "medaglie")+ 
  theme(plot.title = element_text(hjust = 1)) +
  theme(legend.position = "top")+
  scale_x_continuous(limits = c(3500, max(medagliepopolazione$popolazione)+100000))



bollePopMedaglie
```


```{r, echo=FALSE, creazioneDatiGrafico4}
popolazionemedaglie=regionieuropa%>%left_join(popolazione)%>%
  select(popolazione,region,sommamedaglie)
popolazionemedaglie1=popolazionemedaglie%>%
  arrange(desc(sommamedaglie))
popolazionemedaglie1=popolazionemedaglie1[1:5,]%>%mutate(Popolazione=popolazione/max(popolazione),Medaglie=sommamedaglie/max(sommamedaglie),Nazione=region)%>%select(Popolazione,Medaglie,Nazione)
df.long <- gather(popolazionemedaglie1, variable,valore, -Nazione)
```


## Confronto popolazione con medaglie
```{r, echo=FALSE, grafico-confronto-popolazoine-medaglie1}
ggplot(data = df.long, aes(x = Nazione, y = valore, fill = variable)) +
  geom_col(position = position_dodge()) 
```


```{r, echo=FALSE,results='hide', creazioneDatiGrafico5}
atletaperevento=evento%>%left_join(partecipanti)%>%mutate(born=as.Date(born))%>%drop_na()
atletivincitori=filter(atletaperevento,medal!="na")
atletivincitori=filter(atletivincitori,edition!="na")
atletivincitori=atletivincitori%>%
  separate(col = edition, into = c("Year", "edition", "Olympics"), convert = TRUE)%>%
  separate(col= born , into=c("anno","mese","giorno"),convert = TRUE)%>%
  select(Year,sport,edition,event,athlete,anno,medal)
atletivincitori1=atletivincitori%>%
  summarise(Atleta=athlete,event=event,Edizione=Year,sport=sport,Year=Year-as.numeric(anno))
  
anniatleta=atletivincitori1%>%
  select(Atleta,sport,Year,Edizione)
atletigiovani=anniatleta%>%
  mutate(Sport=sport,Anni=Year)%>%
  select(Atleta,Sport,Anni,Edizione)%>%
  arrange(Anni)
atletigiovani=atletigiovani[1:2,]
atletianziani=anniatleta%>%
  mutate(Sport=sport,Anni=Year)%>%
  select(Atleta,Sport,Anni,Edizione)%>%
  arrange(desc(Anni))
atletianziani=atletianziani[1,]
etamediaatleti=atletivincitori%>%
  group_by(sport)%>%
  summarise(media_età=mean(Year-as.numeric(anno)))%>%
  drop_na() 
sportmediaetaminore=etamediaatleti%>%
  arrange(media_età)
sportmediaetamaggiore=etamediaatleti%>%
  arrange(desc(media_età))
```





```{r, echo=FALSE, creazioneDatiGrafico9}
statiperanni=anni%>%
  separate(col = edition, into = c("Year", "edition", "Olympics"), convert = TRUE)%>%
  select(year,edition)%>%
  filter(edition=="Summer")%>%
  group_by(year)%>%
  summarise(n=n())
```

##  Nazioni partecipanti

```{r, echo=FALSE, grafico-nazioni-partecipanti}
graficostatiperanni = statiperanni %>%
  ggplot(aes(x = year, y = n)) +
  geom_line(color = "gold1") +
  labs(subtitle = "1896 - 2020",
       y = "Numero di stati partecipanti",
       caption = "Source: Kaggle") +
  theme_minimal() +
  theme(
        axis.title.x = element_blank(),
        legend.position = "bottom") +
  scale_x_continuous(limits = c(1896, 2020)) +
  geom_point(color = "goldenrod3")
graficostatiperanni
```





```{r, echo=FALSE, creazioneDatiGrafico6}
annipopmedaglie=atletaperevento
annipopmedaglie=annipopmedaglie%>%
  separate(col = edition, into = c("Year", "edition", "Olympics"), convert = TRUE)%>%
  select(Year,sport,edition)
  
n=annipopmedaglie%>%count(Year,edition,sport)%>%mutate(p=n)%>%select(Year,edition,p)
sportanno=n%>%count(Year,edition,p)%>%select(Year,edition,n)%>%group_by(Year,edition)%>%summarise(n=sum(n))%>%filter(n>2)
```

## Discipline organizzate

```{r, echo=FALSE, grafico-discipline-organizzate}
andamentodiscipline <- ggplot(
  sportanno,
  aes(Year, n, group = edition, color = edition)
  ) +
  geom_line() +
  scale_color_viridis_d(begin = 0.1, end = 0.7 ) +
  geom_point(aes(group = seq_along(n))) +
  labs(x = "Anno", y = "Numero discipline organizzate",caption = "Source: Kaggle") +
  theme(legend.position = "top")
andamentodiscipline 
```









## Età partecipanti

```{r, echo=FALSE, grafico-età-partecipanti}
plot(c(1:length(etamediaatleti$sport)),etamediaatleti$media_età,
     main="Età media per disciplina", xlab="Identificativo disciplina", ylab="Età")
```


## Atleti più giovani

```{r}
sportmediaetaminore[1:5,]
atletigiovani
```

## Atleti più anziani

```{r}
sportmediaetamaggiore[1:5,]
atletianziani
```




```{r, echo=FALSE, creazioneDatiGrafico8}
partecipantiedizione=partecipanti%>%full_join(evento)
partecipantiedizione=partecipantiedizione%>%select(edition,sex)%>%
  separate(col = edition, into = c("Year", "edition", "Olympics"), convert = TRUE)%>%filter(edition=="Summer")
  
  
sportanno=partecipantiedizione%>%group_by(Year,sex)%>%summarise(n=n())%>%filter(n>2,sex!="NA",Year!="NA")
```


## Sesso dei concorrenti

```{r, echo=FALSE, grafico-sesso-concorrenti}
sessopartecipanti <- ggplot(
  sportanno,
  aes(Year, n, group = sex, color = sex)
  ) +
  geom_line() +
   scale_color_viridis_d(begin = 0.9, end = 0) +
  geom_point(aes(group = seq_along(n))) +
  labs(x = "Anno", y = "Numero partecipanti") +
  theme(legend.position = "top")
sessopartecipanti
```



## Conclusioni

L’analisi del dataset è stata svolta analizzando prima delle informazioni più macroscopiche per poi entrare nel dettaglio.
La complessità principale è stata quella di rapportare le informazioni relative ai risultati olimpici su una base geografica poiché, nel corso degli anni, la struttura geopolitica è cambiata, soprattutto con la dissoluzione dell’URSS.
Il dataset si è prestato bene alle analisi svolte e presenta ancora molte opportunità di data mining sui dati presenti.